臺灣臺北地方法院刑事判決　　　　　　　　　　　　　九十三年度易字第三三三號
　　公　訴　人　臺灣臺北地方法院檢察署檢察官
　　被　　　告　乙○○
右列被告因詐欺案件，經檢察官提起公訴（九十二年度偵字第一五一０八號），於本
院準備程序進行中，被告先就被訴事實為有罪之陳述，經裁定行簡式審判程序，本院
判決如左：
    主  文
乙○○共同意圖為自己不法之所有，以詐術使人將本人之物交付，處有期徒刑陸月，
如易科罰金以參佰元折算壹日，緩刑參年。
    事  實
一、乙○○於丁○○（本案審理中）處認識姓名年籍不詳成年男子「胡正德」（下稱
    胡正德），而丙○○（已歿，業經本院為不受理判決）係人吉建設開發股份有限
    公司（下稱人吉建設公司）之董事長、丁○○係奕興開發建設股份有限公司（下
    稱奕興建設公司）之董事長、陳重任（另案業經臺灣臺北地方法院判處有期徒刑
    十月確定）係喬因建設股份有限公司（下稱喬因建設公司）之董事長、及胡正德
    等四人係因從事建築業而相識，嗣陳重任、丙○○、胡正德等三人從乙○○處得
    知甲○○因退休存領有退休金。乙○○、丙○○、胡正德等人明知陳重任本身並
    無財產，於台灣銀行亦無存款，並無資金來源可供轉存，其四人竟共同基於意圖
    為自己不法所有之犯意聯絡，於民國八十七年十月間先由乙○○出面介紹胡正德
    與甲○○認識，並對甲○○佯稱，陳重任於台灣銀行總行有新台幣（下同）十三
    億元存款，胡正德要將其中五億元轉存台灣銀行中山分行定期存款作業績，於轉
    存後可抽取轉存款之百分之八即約三千萬元之佣金，陳重任要求先交付五百萬元
    現金以為保證，因胡正德欠缺現金，故希望甲○○能貸與五百萬元以供週轉，甲○○則可獲佣金一百萬元以為引誘，且甲○○所貸之保證金亦有銀行為擔保，可
    放心貸與款項等語欺罔，致使甲○○信以為真而陷於錯誤，於八十七年十月二十
    二日與乙○○、胡正德約在台北火車站見面後，即同往陳重任位於台北市○○○
    路一二七號二樓之住處交付保證金，丙○○則先到達陳重任上址住處，惟因甲○○當日僅籌集三百零一萬六千零三十九元之支票三紙（票號Ｊ0000000、
    ＷＬ0000000、0000000），無法籌集五百萬元，丙○○即假意向
    陳重任說情表示，希望能看其面子收下支票，陳重任則表示勉強同意，惟向甲○○表示若有詐騙情事，其要以違約將其所交付之三百餘萬元沒收，甲○○不知是
    詐，遂與胡正德、陳重任同至世華聯合商業銀行大同分行將上開支票三紙存入喬
    因建設公司帳號：00000000000號帳戶，後又回到陳重任上開住處，
    此時陳重任拿出一紙票面金額三千萬元自稱是胡正德持交丙○○，受款人為丙○○之支票一紙（付款銀行玉山銀行八德分行、發票人：丁○○、票號ＡＤ000
    0000係奕興公司帳戶拒絕往來後，丁○○提供與胡正德）向甲○○表示已將
    該紙作為佣金之支票相關資料抄錄下來，並將該紙支票在甲○○面前交還丙○○
    ，使甲○○確信其會查證相關支票存款信用，並在甲○○面前向胡正德表示，三
    日內會將五億元存入台灣銀行指定之帳戶因而詐取甲○○三百零一萬六千零三十
    九元得手。甲○○於交款後即無法找到陳重任、胡正德等人，而查知陳重任並未
    依約將五億元存入台灣銀行，至八十七年十二月九日甲○○找到陳重任談判還款
    之事，陳重任果以事先已獲悉之三千萬元支票業經拒絕往來之事由，故意指摘甲○○等人違約，所以其不能將五億元依約存入台灣銀行為詞，要沒收甲○○所交
    付之三百餘萬元保證金，後幾經商量，陳重任同意在甲○○寫下「同意書」表示
    二人係因「某種業務關係產生三百零一萬六千零三十九元之現金歸還問題」而同
    意退款二百零一萬六千零三十九元，沒收一百萬元，甲○○為能先取回部分被騙
    之款項，故簽立該紙同意書，後仍不甘損失一百萬元，經再向陳重任要求還款，
    經其拒絕後，始知受騙。
二、案經臺灣臺北地方法院檢察署檢察官簽分偵辦。
    理  由
一、右揭犯罪事實，業據被告乙○○於本院審理時坦認不諱，復據被害人甲○○於偵
    查中指陳甚詳，且有同案被告丙○○、證人蔡永欽及共犯陳重任於本院八十九年
    度易字第二四七六號被告陳重任詐欺案件中證述及供述可稽，並有玉山商業銀行
    九十年二月二日玉八德（存）字第九０００一四三號函附卷可徵（見本院八十九
    年度易字第二四六七號卷第九十一頁），被告出於任意性之自白與事實相符應堪
    採信，本件事證明確，被告犯行堪以認定。
二、核被告所為，係犯刑法第三百三十九條第一項之詐欺取財罪。被告與丙○○、胡
    正德及陳重任間有犯意聯絡、行為分擔，為共同正犯。爰審酌被告以詐術，騙取
    被害人一生努力換取之退休金三百餘萬元，犯罪手段惡劣，惟被告於本院審理中
    坦認犯行，且與被害人達成協議，此有庭陳協議書附卷可參，顯見其犯後已見悔
    意等一切情狀，量處如主文所示之刑；又九十年一月十日公佈修正後之刑法第四
    十一條第一項規定：「犯最重本刑為五年以下有期徒刑以下之刑之罪，而受六個
    月以下有期徒刑或拘役之宣告，因身體、教育、職業或家庭之關係或其他正當事
    由，執行顯有困難者，得以一元以上三元以下折算一日，易科罰金。但確因不執
    行所宣告之刑，難收矯正之效，或難以維持法秩序者，不在此限。」，並於同月
    十二日生效，則被告行為後刑法第四十一條已修正生效，與修正前之同法第四十
    一條比較，以修正後之規定較有利於行為人，依刑法第二條第一項前段規定，仍
    應適用裁判時即修正後之刑法第四十一條第一項前段規定，就被告所宣告之刑，
    併予諭知易科罰金之折算標準。又被告雖於八十二年間曾受有期徒刑以上刑之宣
    告，緩刑二年，緩刑期滿，其刑之宣告失其效力，同未曾受有期徒刑以上刑之宣
    告，有台灣高等法院被告全國前案紀錄表可徵，其因一時短於思慮觸犯刑章，經
    此論罪科刑之教訓後，已足促其警惕，應無再犯之虞，且被告已與被害人達成協
    議，本院認前開對其宣告之刑以暫不執行為適當，爰併宣告緩刑三年，以勵自新
    。
據上論斷，應依刑事訴訟法第二百九十九條第一項前段、第二百七十三條之一，刑法
第二條第一項前段、第二十八條、第三百三十九條第一項、第四十一條第一項前段、
第七十四條第一款，判決如主文。
本案經檢察官陳玉萍到庭執行職務
中　　　華　　　民　　　國　　九十三　　年　　　四　　　月　　二十七　　日
                                         臺灣臺北地方法院刑事第十六庭
                                                   法  官 劉嶽承
右正本證明與原本無異。
如不服本判決，應於判決送達後十日內，向本院提出上訴狀。
                                                      書記官
中　　　華　　　民　　　國　　九十三　　年　　　　四　　月　　  　　日
附錄法條
中華民國刑法第三百三十九條
(普通詐欺罪)
意圖為自己或第三人不法之所有，以詐術使人將本人或第三人之物交付者
，處五年以下有期徒刑、拘役或科或併科一千元以下罰金。
以前項方法得財產上不法之利益或使第三人得之者，亦同。
前二項之未遂犯罰之。
